【裁判字號】    98,交上訴,135
【裁判日期】    980930
【裁判案由】    公共危險
【裁判全文】
臺灣高等法院刑事判決               98年度交上訴字第135號
上  訴  人  臺灣板橋地方法院檢察署檢察官
被      告  甲○○
上列上訴人因被告公共危險案件，不服臺灣板橋地方法院97年度
交訴字第189號，中華民國98年7月10日第一審判決（起訴案號：
臺灣板橋地方法院檢察署97年度偵字第29477號），提起上訴，
本院判決如下：
    主  文
上訴駁回。
    理  由
一、本件公訴意旨略以：被告甲○○為博登鋁業有限公司之司機
    ，以運送貨物為業，為從事駕駛業務之人，於民國（下同）
    97年9月2日10時30分許，駕駛車牌號碼3880-KH號自用小貨
    車，沿臺北縣板橋市○○路○段往土城市方向行駛，行經臺
    北縣板橋市○○路○段與中央路口之彎道時，竟疏未注意，
    而與沿同方向騎乘車牌號碼BQZ-262號重型機車之告訴人乙
    ○○發生擦撞，致使告訴人乙○○人車倒地，並因此受有頭
    部外傷、頸部拉傷、左前臂左膝擦傷、薦部擦傷等傷害。詎
    被告於肇事使告訴人乙○○受傷後，明知應即採取救護或其
    他必要之措施，並向警察機關報告，不得逃逸，竟萌生肇事
    逃逸之犯意，未下車查看，即駕車逃離現場，嗣經路人至前
    方攔下被告，並報警處理，始悉上情，因認被告涉有刑法第
    185條之4之駕駛動力交通工具肇事，致人受傷而逃逸罪嫌云
    云（按被告另被訴業務過失傷害罪嫌部分，已經原審另判決
    公訴不受理在案）。
二、按犯罪事實應依證據認定之，無證據不得推定其犯罪事實，
    刑事訴訟法第154條第2項定有明文。復按刑事訴訟法上所謂
    認定犯罪事實之證據，係指足以認定被告確有犯罪行為之積
    極證據而言，該項證據自須適合於被告犯罪事實之認定者，
    始得採為斷罪資料；又事實之認定，應憑證據，如未能發現
    相當證據，或證據不足以證明，自不能以推測或擬制之方法
    ，以為裁判基礎；最高法院29年上字第3105號、40年台上字
    第86號分別著有判例可資參照。
三、訊據被告就其於上開時、地駕駛上開自用小貨車，與告訴人
    所騎用上開機車發生擦撞肇事，並致告訴人因之受有上述傷
    害之結果等事實固不諱言，惟堅決否認有肇事後逃逸之故意
    及行為，辯稱：伊當時不知與告訴人所騎用上開機車發生擦
    撞肇事，且伊右轉往土城方向行駛後遇紅燈，即停在路口停
    止線前停等紅燈，嗣經人告知有上述交通事故後，伊即倒車
    回現場，伊並未有逃逸之故意及行為等語。
四、檢察官認被告涉犯刑法第185條之4之駕駛動力交通工具肇事
    ，致人受傷而逃逸罪嫌，無非以告訴人之指訴、佐以道路交
    通事故調查報告表（一）、（二）、現場圖各乙份及肇事現
    場照片14禎，亞東紀念醫院診斷證明書等為其主要論據。
五、惟經查：
（一）如上述，被告於上開時、地駕駛上開自用小貨車，因疏未
      注意車前狀況及保持併行之安全距隔，而與由告訴人所騎
      用上開機車發生擦撞肇事，致告訴人因之受有上述之傷害
      ，並未立即停車報警到場處理，直接繼續向前行駛，而在
      前方路口處紅綠燈前停等紅燈，嗣經人告知有上述交通事
      故後，伊即倒車回現場等情，業據被告於原審、本院審理
      時坦承不諱，此部分核與告訴人指訴之情節相符，復有道
      路交通事故調查報告表（一）、（二）、現場圖及肇事現
      場照片14紙，在卷可稽，固堪認定。
（二）另查，卷附之道路交通事故調查報告表（一）、（二）、
      現場圖及肇事現場照片14禎，亞東紀念醫院診斷證明書於
      法僅足供被告駕駛上開自用小貨車，確於上開時、地與告
      訴人所騎乘之上開機車發生擦撞，致告訴人因之受有上述
      之傷害之證明；惟本件之關鍵厥為被告駕駛上開自用小貨
      車，於上開時、地與告訴人所騎用上開機車發生擦撞時，
      被告就上開擦撞是否知悉而逃逸？關乎此，上開道路交通
      事故調查報告表（一）、（二）、現場圖及肇事現場照片
      14禎，亞東紀念醫院診斷證明書並非適合之證明。
（三）被告於原審、本院審理時堅決否認上開犯行，辯稱其當時
      不知與告訴人所騎用上開機車發生擦撞肇事，且其繼續向
      前行駛後遇紅燈，即停在路口停止線前停等紅燈，並未有
      逃逸之故意及行為等語，不僅核與其本人於警詢及偵查中
      供稱其之所以沒停車，是因為完全不知道發生碰撞，後有
      一名騎士說我擦撞到人，才倒車回去報警到場處理等語（
      見偵查卷第6頁、42頁）相符，且在本件肇事之前，告訴
      人所騎用上開機車原係行駛在被告同向前方處，嗣被告駕
      駛上開自用小貨車自上開機車左側處超越時，因擦撞及上
      開機車左把手處，始致本件肇事一節，亦據告訴人迭於警
      詢、偵查中及原審審理時指訴綦詳（見偵查卷第42頁、原
      審98年5月26日審判筆錄）；然揆諸卷附肇事現場照片14
      紙中，上開自用小貨車右側處及上開機車左把手處之照片
      上，僅見有疑似本件擦撞時所留之輕微擦、刮痕，並未見
      有車身凹陷、破損等因二車嚴重擦撞所致之痕跡，在在足
      證被告於上開時地駕駛上開自用小貨車與告訴人所騎用上
      開機車所發生之擦撞，尚屬兩車輕微擦碰，始致告訴人因
      頓時重心不穩而倒地受傷，要無疑義。
（四）另，衡諸日常生活經驗，小貨車之後車身，因係供貨物置
      放，該空間多以木板或其他材質之板塊及金屬拼組固定，
      且多為開放式之空間，此參諸卷附被告駕車之照片即明；
      是因貨車之後車身特殊之材質、型式，其所造成之震動聲
      響亦較一般之小客車為大，是小貨車之後車身所傳來之異
      常之聲響，就駕駛人而言較不易察覺；本件如上述，被告
      於上開時地駕駛上開自用小貨車與告訴人所騎用上開機車
      所發生之擦撞，尚屬兩車輕微擦碰，是以兩車輕微擦碰所
      發出之聲響亦應不大，致駕駛小貨車之被告未能察覺而不
      知其駕車與告訴人所騎乘之上開機車發生擦撞肇事，事理
      上，非無可能。
（五）再參以，被告於上開事故後，雖繼續駕駛上開自用小貨車
      向前行駛，然適遇前方路口處之紅綠燈號誌顯示變為紅燈
      時，即在該路口停止線前停等紅燈等情，業據被告於原審
      、本院審理時供述明確，核與告訴人供述之情節相符（惟
      被告停等紅燈之路口，被告與告訴人雙方則供述不一，詳
      下述），此部分亦堪認定；果被告當時確知其駕車確有與
      告訴人所騎乘之機車碰撞肇事，而有逃逸之故意時，衡情
      ，被告逃逸已有不及，其焉有在距事故發生之不遠路口處
      停等紅燈之必要，致其遭告訴人或第三人追上、記下其車
      型、車號等之可能？是被告辯稱其當時不知與告訴人所騎
      乘上開機車發生擦撞肇事一節，應堪採信。
（六）至被告、告訴人2人就被告上開肇事後繼續向前行駛停等
      紅燈之路口，究係直行往板橋或右轉往土城之路口一節，
      因被告上開肇事後之經過，業據本院認定明確，已如上述
      ，而被告事後究係在直行往板橋或右轉往土城之路口停等
      紅燈一節，尚不足影響本院上開認定之結果，且被告於偵
      查中已供稱其當時係要開車回位於台北縣新店市○○路附
      近之台北縣新店市○○路11巷5號博登鋁業有限公司等語
      （見偵查卷第42頁），並有車號查詢汽車籍及本院依職權
      調取台北縣新店市○○路11巷5號一址之電子地圖各一紙
      可佐，則依被告當時係從台北縣樹林市浮洲橋（即台北縣
      板橋市○○路○段）方向駛來，若被告要往台北縣新店市
      安坑地區方向行駛，一般而言，亦應係右轉往土城方向行
      駛，而非左轉往板橋方向行駛，始為合理，是被告及告訴
      人2人此部分爭議，應以被告所辯，較足採信，附此敘明
      。
六、此外，復查無其他任何積極事證足資證明被告確有公訴人所
    指上開犯行，自屬不能證明被告上開犯罪，應依刑事訴訟法
    第301條第1項之規定，諭知被告無罪之判決。
七、原審因以不能證明被告犯罪，而為被告無罪之諭知，核於法
    尚無違誤。檢察官上訴意旨，徒執已經原審審酌論斷不採之
    告訴人就被告事故發生後之行駛方向之供述，再事爭執，任
    意指摘原判決不當，求予撤銷改判，為無理由，應予駁回。
據上論斷，應依刑事訴訟法第368條，判決如主文。
本案經檢察官陳昱旗到庭執行職務。
中    華    民    國    98    年    9    月    30    日
                  刑事第二十庭審判長法  官  楊貴雄
                                    法  官  周明鴻
                                    法  官  林銓正
以上正本證明與原本無異。
檢察官如不服本判決，應於收受送達後10日內向本院提出上訴書
狀，其未敘述上訴之理由者並得於提起上訴後10日內向本院補提
理由書（均須按他造當事人之人數附繕本）「切勿逕送上級法院
」。
                                    書記官  張淨
中    華    民    國    98    年    10    月    2     日


司法院資訊處製作；財團法人民間司法改革基金會備份。
